【裁判字號】    98,審訴,2824
【裁判日期】    981110
【裁判案由】    毒品危害防制條例
【裁判全文】
臺灣高雄地方法院刑事判決            98年度審訴字第2824號
公  訴  人  臺灣高雄地方法院檢察署檢察官
被      告  甲○○
上列被告因毒品危害防制條例案件，經檢察官提起公訴（98年度
毒偵字第2134、3220號），嗣於本院準備程序中，被告就被訴事
實為有罪之陳述，經本院告知簡式審判程序之旨，並聽取被告與
公訴人之意見後，合議庭裁定由受命法官獨任進行簡式審判程序
，本院判決如下：
    主  文
甲○○施用第一級毒品，累犯，處有期徒刑捌月，扣案第一級毒
品海洛因壹包（含包裝袋，檢驗後淨重為零點零伍陸公克）沒收
銷燬之。又施用第一級毒品，累犯，處有期徒刑捌月，扣案第一
級毒品海洛因壹包（含包裝袋，檢驗後淨重為零點零參肆公克）
沒收銷燬之。應執行有期徒刑壹年貳月，扣案第一級毒品海洛因
貳包（均含包裝袋，檢驗後淨重分別為零點零伍陸公克、零點零
參肆公克）均沒收銷燬之。
    事  實
一、甲○○前於民國90年間因施用毒品案件，經臺灣臺東地方法
    院裁定送觀察、勒戒後，認有繼續施用毒品之傾向，以90年
    毒聲字第241 號裁定送強制戒治，於91年5 月30日強制戒治
    期滿。復於96年間因施用第一級毒品案件，經本院以96年訴
    字第1286號判處有期徒刑8 月，並經減刑為4 月確定，於96
    年11月15日執行完畢出監。詎仍不知悔改，未能戒除毒癮，
    於前開強制戒治執行完畢釋放後5 年內，再犯施用毒品案件
    ，經起訴、判決確定及執行完畢後，復基於施用第一級毒品
    海洛因之犯意，於98年3 月16日某時許，在高雄市旗津區○
    ○○路266 巷11號之住處內，基於施用第一級毒品海洛因之
    犯意，以將海洛因摻入香菸內吸食之方式，施用第一級毒品
    海洛因1 次。嗣於98年3 月17日13時許，在高雄市旗津區北
    汕尾巷18之12附2 號，因其為毒品列管人口且形跡可疑經警
    盤查，當場扣得第一級毒品海洛因1 包（檢驗前淨重0.066
    、檢驗後淨重0.056 公克），並得其同意採集其尿液送驗，
    結果呈可待因及嗎啡、可待因陽性反應；又於98年5 月13日
    某時，在其位於高雄市旗津區○○○路266 巷11號住處，以
    摻入香煙點燃的方式，施用第一級毒品海洛因1 次。嗣於98
    年5 月14日下午13時許，在高雄市旗津區○○○路757 巷20
    號前，因形跡可疑經警攔檢，竟騎乘機車加速逃逸而自摔，
    為警當場查獲並扣得第一級毒品海洛因1 包（檢驗驗前淨重
    0.044 公克、檢驗後淨重0.034 公克），並得其同意採集其
    尿液送驗，結果呈可待因及嗎啡、可待因陽性反應，始悉上
    情。
二、案經高雄市政府警察局鼓山分局報請臺灣高雄地方法院檢察
    署檢察官偵查起訴。
    理  由
一、本件被告甲○○所犯係死刑、無期徒刑、最輕本刑為3 年以
    上有期徒刑以外之罪，其於準備程序中就被訴事實為有罪之
    陳述，經本院告知簡式審判程序之旨，並聽取公訴人及被告
    意見後，合議庭裁定由受命法官獨任進行簡式審判程序，合
    先敘明。
二、上開各犯罪事實，業據被告於本院審理中均坦承不諱，且其
    前開採集尿液送檢之檢驗結果，係呈施用第一級毒品海洛因
    後所會產生之嗎啡、可待因陽性反應，分別有高雄市立凱旋
    醫院98年3 月30日A00000000 號濫用藥物尿液檢驗報告暨查
    獲毒品案件嫌疑人尿液代碼- 姓名對照登記表、高雄市立凱
    旋醫院98年6 月1 日A00000000 號濫用藥物尿液檢驗報告暨
    查獲毒品案件嫌疑人尿液代碼—姓名對照登記表在卷可稽，
    又被告經查獲上開2 次施行毒品犯行時所分別扣案之白色粉
    末各1 包，經送驗後，確均含有海洛因成分（驗前淨重分別
    為0.066 、0.044 公克、驗後淨重分別為0.056 、0.034 公
    克），分別有高雄市立凱旋醫院98年3 月30日高市凱醫驗字
    第9675號濫用藥物成品檢驗鑑定書、高雄市立凱旋醫院98年
    6 月9 日高市凱醫驗字第10200 號濫用藥物成品檢驗鑑定書
    在卷可憑（見臺灣高雄地方法院檢察署98年毒偵字第2134號
    偵查卷宗卷第2 頁、98年毒偵字第3220號偵查卷宗第11頁）
    。足徵被告之任意性自白核與事實相符，應堪信為真實，可
    採為本件論罪科刑之依據。是本件事證明確，被告施用第一
    級毒品犯行，洵堪認定，應予依法論科。
三、按海洛因為毒品危害防制條例第2 條第2 項第1 款所稱之第
    一級毒品，不得施用、持有。次按觀察、勒戒或強制戒治執
    行完畢釋放後，5 年內再犯第10條之罪者，應依一般刑事訴
    訟程序予以起訴論罪科刑，此觀諸毒品危害防制條例第20條
    、第23條第2 項規定自明。查被告前因施用毒品案件，經本
    院以92年度毒聲字第3466號裁定送觀察、勒戒後，於92年9
    月5 日執行完畢。又於前開強制戒治執行完畢釋放後5 年內
    ，因施用毒品案件，經本院以93年度訴字第2885號判決判處
    有期徒刑7 月確定。按犯毒品危害防制條例第10條之罪，經
    觀察、勒戒後，認無繼續施用毒品之傾向，應即釋放，並為
    不起訴處分；認有繼續施用毒品之傾向者，應由檢察官聲請
    法院裁定令入戒治處所施以強制戒治，至無繼續戒治之必要
    ，強制戒治期滿，應即釋放，由檢察官為不起訴處分。經觀
    察勒戒、強制戒治執行完畢釋放後，5 年內再犯第10條之罪
    ，依民國93年1 月9 日修正施行之毒品危害防制條例第23條
    第2 項規定意旨，應由檢察官偵查起訴。又依修正後之規定
    ，僅限於「初犯」及「5 年後再犯」二種情形，始應先經觀
    察、勒戒或強制戒治程序。倘被告於5 年內已再犯，經依法
    追訴處罰，縱其第3 次（或第3 次以上）再度施用毒品之時
    間，在初犯經觀察、勒戒或強制戒治執行完畢釋放5 年以後
    ，已不合於「5 年後再犯」之規定，且因已於「5 年內再犯
    」，顯見其再犯率甚高，原實施觀察、勒戒或強制戒治，已
    無法收其實效，即應依該條例第10條處罰（最高法院97年度
    第5 次刑事庭會議決議參照）。因被告於強制戒治執行完畢
    釋放後，5 年內再犯毒品危害防制條例第10條之罪，且再犯
    本罪，是依前開說明，應依法追訴處罰。
四、核被告所為，係犯毒品危害防制條例第10條第1 項之施用第
    一級毒品罪嫌。被告持有第一級毒品海洛因之低度行為，應
    為施用毒品之高度行為所吸收，不另論罪。被告所犯上開2
    次施用毒品犯行間，犯意各別，行為各殊，應予分論併罰。
    又被告有如起訴書犯罪事實欄所載之前案紀錄等情，有臺灣
    高等法院被告前案紀錄表可參，其受有期徒刑執行完畢後，
    5 年內故意再犯本件有期徒刑以上之罪，為累犯，應依刑法
    第47條第1 項之規定，加重其刑。爰審酌被告經強制戒治後
    ，尚未能戒絕毒癮，足證前開保安處分措施實難矯治其惡性
    ，惟念其犯後坦承罪行，態度良好，而所犯係自戕行為，尚
    未對他人造成實害，分別量處如主文所示之刑，並定應執行
    之刑，以資懲儆。扣案之白色粉末2 包，經送檢驗結果係第
    一級毒品海洛因等情，已如上述，應依毒品危害防制條例第
    18條第1 項前段規定宣告沒收銷燬之，至前開第一級毒品海
    洛因之包裝因包覆毒品，其上顯留有該毒品之殘渣，衡情自
    難與之剝離，亦應整體視之為毒品，連同該包裝併予宣告沒
    收銷燬之。此外，鑑驗耗用之海洛因既已滅失，自無庸宣告
    沒收銷燬。
五、至本件關於被告於98年3 月16日施用第一級毒品海洛因犯行
    部分，檢察官於98年度毒偵字第2134號案件之訊問筆錄中雖
    曾記載：「諭知緩起訴2 年，一、於緩起訴處分確定後3 個
    月內，向高雄市觀護志工協會毒品減害專戶支付緩起訴處分
    金新臺幣1 萬元。二、於參加美沙冬替代療法之服藥治療1
    年期間內，每天至指定之醫療院所服用美沙冬，且配合完成
    全程心理輔導治療，並定期接受本署採尿檢驗。」等語（見
    上開偵卷第19頁），惟查：
  (一)按臺灣高雄地方法院檢察署所頒定「臺灣高雄地方法院檢察
    署辦理毒品戒癮治療作業要點」第1 、2 、4 、6 點載明：
    檢察官為緩起訴處分前，經轉介機關施測或自行施測，認被
    告有施以戒癮治療之必要者，得被告同意並具結後，依據觀
    護人室所排定之時間、地點，指定被告報到參加說明會，並
    於一週內將資料送至觀護人室建檔，以確認每一場次參加戒
    癮治療之人員與人數。觀護人室於受案後，應協同毒品防治
    中心等專業人員，向被告進行必要說明。當天同意接受戒癮
    治療者需完成登錄（含基本資料、照片、指紋、具結書與轉
    介四聯單）……被告無故不到或接受說明後，不同意接受戒
    癮治療者，觀護人室應於一週內回報檢察官依法辦理。醫院
    於一週內完成初評報告，送地檢署及毒品防制中心。若被告
    未依規定時間報到，醫院於次日回報地檢署觀護人室，以便
    轉陳檢察官依法辦理。如被告確已通過初診評估，檢察官於
    審查無誤後，依刑事訴訟法第253 條之2 第6 款及8 款規定
    ，對被告為緩起訴處分等語（見本院卷第26頁）。
  (二)依上開作業要點規定，被告須已通過初診評估，經檢察官於
    審查無誤後，始能依刑事訴訟法第253 條之2 第6 款及8 款
    規定，對被告為緩起訴處分。又依「臺灣高雄地方法院檢察
    署緩起訴處分被告同意參加毒品減害替代療法具結書」乃載
    稱：本人係因毒品案件到案，經檢察官告知符合毒品減害替
    代療法初步資格，若通過評估，有可能獲得緩起訴機會；檢
    察官亦同時詳細告知被告緩起訴必要命令所要求履行事項及
    法律效果等語（見本院卷第30頁），顯已明白說明被告應通
    過評估，始可能獲得緩起訴處分，僅一併告知緩起訴必要命
    令所要求履行事項及法律效果等內容，顯見檢察官上開諭知
    ，僅代表若被告日後確實遵守附帶事項，即將生緩起訴效力
    ，自難認檢察官首揭諭知已生緩起訴之效力。惟被告嗣於檢
    察官通知其於98年6 月3 日下午4 時至地檢署填寫「同意參
    加毒品減害計畫替代療法具結書」並告知評估結果時，雖有
    於同日到庭，但經要求驗尿時，被告即逕行離開，以致無法
    完成後續之程序之情，亦有本院公務電話紀錄在卷可參（見
    本院卷第25頁）。且被告於98年5 月14日，復有公訴人所起
    訴之另次施用第一級毒品犯行，且被告於本院審理中並自承
    之前檢察官曾經考慮給我緩起訴處分，但是因為我還是有施
    用毒品犯行，所以沒有辦法進行替代療法等語（見本院卷第
    34頁），顯見被告已因可歸責於己之事由，未能完成緩起訴
    應遵守事項之替代療法計畫，是原緩起訴處分顯未生效，亦
    無應否撤銷緩起訴處分之問題自明。
  (三)從而，本件被告於98年3 月16日施用第一級毒品海洛因犯行
    部分，檢察官認被告已不宜施以緩起訴處分，而依法起訴，
    核無違誤，附此敘明。
據上論斷，應依刑事訴訟法第273 條之1 第1 項、第284 條之1
、第299 條第1 項前段、毒品危害防制條例第10條第1 項、第18
條第1 項前段、刑法第11條、第47條第1 項、第51條第5 款、第
9 款，判決如主文。
本案經檢察官杜妍慧到庭執行職務。
中    華    民    國    98    年    11    月    10    日
                  刑事第十庭  法  官  曾子珍
以上正本證明與原本無異。
如不服本判決，應於收受送達後10日內向本院提出上訴書狀。
中    華    民    國    98    年    11    月    10    日
                              書記官  李承悌
附錄本判決論罪科刑法條全文：
毒品危害防制條例第10條
施用第一級毒品者，處6月以上5年以下有期徒刑。
施用第二級毒品者，處3年以下有期徒刑。


司法院資訊處製作；財團法人民間司法改革基金會備份。
